最高法院刑事判決　　　　　　　　　　　　　　　九十三年度台上字第一四九八號
　　上　訴　人　甲○○
右上訴人因違反毒品危害防制條例案件，不服台灣高等法院中華民國九十二年十二月
三十日第二審判決（九十二年度上重訴字第六七號，起訴案號：台灣台北地方法院檢
察署九十二年度偵字第一三一二二號），提起上訴，本院判決如左：
    主  文
原判決撤銷，發回台灣高等法院。
    理  由
本件原判決認定上訴人甲○○明知海洛因係毒品危害防制條例第二條第二項第一款所
定之第一級毒品，並屬懲治走私條例「公告管制物品項目及其數額」甲項第四款規定
公告管制進出口之物品，不得非法運輸及私運進口，其因經商積欠江德男新台幣（下
同）六十萬元，竟與李奇洋、江德男共同基於走私運輸海洛因入我國境及偽造私文書
之犯意聯絡，約定由上訴人為李奇洋、江德男二人走私運輸海洛因至台灣轉交與江德
男，即可抵償前開債務，遂於民國九十二年六月五日，在泰國曼谷，由李奇洋將如原
判決附表編號一所示之海洛因，先分塊以如原判決附表編號二至五所示之複寫紙、錫
箔紙、黃色塑膠包裝紙等物外裹，以每八塊置入一鐵製模具中，而分裝成三個模具後
，繼由李奇洋與上訴人搬運至泰國曼谷三角洲快遞公司，將之裝入如原判決附表編號
六所示之紙箱，並由李奇洋支付運費，及由上訴人填寫提單載明：「寄件人：陳義明
、收件人：洪士寶」，表示託運台灣後，上訴人隨即搭機返台，而利用不知情之快遞
公司已成年員工走私運輸前開海洛因，至設於台北市中山區○○○路五一四巷十一號
一樓之三角洲國際有限公司。上訴人嗣於九十二年六月六日下午二時二十分許，前往
設於上址之三角洲國際有限公司，出示提單並於其上簽署「洪士寶」簽名署押一枚，
表示係「洪士寶」本人欲行提領貨物之簽收文書，並持以行使將之交還三角洲國際有
限公司員工而領得該批海洛因，足以生損害於洪士寶、三角洲國際有限公司。上訴人
於將該批物品搬上計程車之際，隨即為法務部調查局人員當場查獲，並扣得如原判決
附表編號一至六及八所示李奇洋所有供運輸毒品所用之物，並在三角洲國際有限公司
內查得上開提單一紙等情。因而撤銷第一審判決，改判依牽連犯論處上訴人共同運輸
第一級毒品（累犯）罪刑，並以上訴人被訴如原判決理由欄四所載部分，不能證明上
訴人犯罪，因公訴人認此部分與有罪部分有裁判上一罪之牽連關係，而不另為無罪之
諭知，固非無見。
惟查：(一)、科刑判決所認定之事實，與所採之證據不相適合，即屬證據上理由矛盾，
其判決當然違背法令。原判決認定上訴人有前揭犯行，係以上訴人於偵查及第一審審
理中，對上情坦承不諱（原判決第四頁第二至三行），為其主要論據之一。然上訴人
於偵查中或供稱：伊是第一次幫友人忙，……伊不知其內有毒品（偵查卷第三十三頁
）；於第一審審理中或供稱：伊不知模具裏面所裝就是海洛因（第一審卷第七頁）等
情。原判決認定上情所依憑上訴人於偵查及第一審審理中之自白，核與卷宗內上訴人
各該筆錄所載內容不盡相符，其認定事實所採之證據難謂於法無違，尚有未洽。(二)、
審判長應將證物提示當事人、代理人、辯護人或輔佐人，使其辨認，刑事訴訟法第一
百六十四條第一項定有明文。第一審調取並當場開拆九十二年藍保管字第一四七三號
扣押物品清單所載物品（偵查卷第三十四頁），發現其外表包封完好，惟開拆後並未
發現該表編號三所載之鐵盒（第一審卷第四十八頁），檢察官並對上開勘驗結果陳稱
：當場確實並未有鐵盒子，且開拆時外表包封完好，鐵盒子的下落，伊會再進行瞭解
（同上卷第四十九頁）等語。而稽諸第一審及原審卷宗，並無檢察官再就上情陳報之
資料，則原判決諭知沒收如原判決附表編號四所載之鐵盒模具參只，是否確實存在並
經扣押，非無疑義，尚待調查釐清。(三)、當事人聲請調查之證據，如與本案之待證事
實無關緊要者，事實審法院固可以裁定駁回，毋庸為無益之調查。若於事實確有重要
關係，而又非不易調查或不能調查者，則為明瞭案情起見，自應依法踐行調查之程序
，否則即屬應於審判期日調查之證據而未予調查之違法。上訴人否認其有犯罪之故意
，並具狀聲請原審傳喚李奇洋、江德男等人到庭調查，及調閱台灣台北地方法院檢察
署九十二年度偵字第一四七０三號卷宗、江德男九十二年六月間之監聽紀錄（原審卷
第七十六頁）等情。上情與本件事實如何及上訴人辯解各情是否屬實攸關，案關重典
，自應詳予調查釐清，俾昭折服，期成信讞。原審對上情未為調查釐清，復未說明何
以不為調查之理由，其查證未盡且理由欠備，遽行判決，尚有未洽。上訴意旨指摘原
判決不當，尚非全無理由，應認有撤銷發回更審之原因。原判決理由欄四所載不另為
無罪諭知部分，基於審判不可分之原則，併予發回，附此敘明。
據上論結，應依刑事訴訟法第三百九十七條、第四百零一條，判決如主文。
中　　　華　　　民　　　國　　九十三　　年　　　三　　　月　　二十五　　日
                              最高法院刑事第三庭
                                  審判長法官  董　明　霈
                                        法官  林　茂　雄
                                        法官  張　祺　祥
                                        法官  花　滿　堂
                                        法官  陳　世　淙
      右正本證明與原本無異
                                              書  記  官
中　　　華　　　民　　　國　　九十三　　年　　　四　　　月　　　一　　　日
                                                                        Ｋ
